臺灣高等法院刑事裁定　　　　　　　　 96年度聲再字第114號
再審聲請人　甲○○
即受判決人
上列聲請人因妨害公務等案件，對於本院94年度上易字第1435號
，中華民國96年2月6日第二審確定判決（臺灣臺北地方法院93年
度易字第250號，起訴案號：臺灣臺北地方法院檢察署92年度偵
字第21343號），聲請再審，本院裁定如下：
    主  文
再審之聲請駁回。
    理  由
一、聲請意旨略稱：【因發現確實之「新證據」如證物一、二、
    三，證物正本（影本）各乙份，（如附附件證物一、二、三
    ），即「中鼎大樓第一、七、八樓，96年3月13日核發之『
    台北市建物登記第二類謄本正本、影本各一份』（如附件）
    」大安區○○○段五小段00000-000建號（建號全部）96年3
    月13日發依據：刑訴377（判決違背法令，378（判決不適用
    法則或適用不當者，為違背法令），379（當然違背法令之
    判決）第1項中第10，14款：即第10款：「依本法應於審判
    期日調查之證據，而未予調查者」與第14款：「判決不載理
    由或所載理由矛盾者」兩項均是，即證物正本一、二、三、
    四均足證明：96年2月6日判決違背法令，故依刑訴420條第1
    項第6款：「因發見『確實之新證據』足認受有罪判決之人
    ，應受無罪、免訴、免刑或輕於原判決所認罪名之判決者。
    」本案應為無罪之判決，故聲請再審事：〔94上易1435號宇
    股〕再審聲請人即被告/被上訴人，並無主觀之犯意，即無
    『無故』之犯意，仍依據：『台灣台北地方法院之薪資債權
    執行命令前去』，依據台北地方法院民事執行處法官陳秀貞
    ～6332與林文華～6238書記官之指示：前去第三人即中鼎工
    程股份有限公司領取/索取債務人新台幣七萬多之薪資債權
    ，如證物四，即「92年11月11日11點至敦化南路2段77號22
    樓郭惠櫻～1472小姐，領取『92年11月7日支票號碼：CT000
    0000號，新台幣77811元畫線之中國國際商業銀行、大安分
    行：北市○○路○段62號』中鼎工程股份有限公司，帳號730
    07支付甲○○支票乙張」〔尚有餘款利息尚未經清，即利息
    支付不對，清償日非92年10月30日，清償日，應為92年11月
    11日已函/電告知利息尚未清償，有誤〕，而92年11月11日1
    1點聲請人不需一樓登記，亦無警衛詢問、攔查等，故第三
    人中鼎工程公司所提：『17樓單一門禁暨會議中心服務須知
    ，（91）鼎管總字第037號』乃造假與偽造、變造出來的。
    『中鼎大樓』並非中鼎工程股份有公司所獨有，故「門禁管
    制」是假的、偽造的-『結婚之7樓之4。伊威汀股份有限公
    司之婚紗攝影公司0000-0000～4，FAX00000000，統編00000
    000』及8樓A之天下牙科（附名片正本，醫生張文懿等十多
    位）「8樓所有權人為文彬股份有限公司，如證物三，出租
    給4、6家公司」「7樓所有權人為李心綸，如證物二，亦出
    租給3、4家公司」客人不固定。一樓所有權人為陳慧穎先生
    小姐一人單獨擁有，亦租給銀行等，故，一樓多為『中鼎大
    樓』與『銀行及中鼎大樓不特定客戶使用』如前所敘，牙科
    與婚紗攝影，故「門禁管制」為偽證與不實矣。故在「一樓
    之『誰』令被告/被上訴人受退去他人建築物之要求而仍留
    滯」故判決違背法令，違背法官自由心證之證物裁判主義〔
    （刑訴154條之(二)：「犯罪事實，應依證據認定之，即『證
    物一、二、三、四，新證據』且此證據已證明被上訴人無罪
    」無證據不得認定犯罪事實」，故判決不依事實，即判決違
    背法令，亦違反刑訴155條自由心證主義：一與二兩項均違
    反，故判決違背法令。三法官自由心證，違背事實，亦違背
    經驗法則與論理法則，以推測之自由心證，認為『有人或某
    人』有令被告/被上訴人受退去之要求，亦推測中鼎大樓為
    中鼎公司所擁有/獨有，有權令被告退去，即被告有令受退
    去之要求，而需立即退去，與認為被告『無故』之留滯等非
    法自由心證，不視台北地院執行處核發之執行命令違反薪資
    債權給付之經驗法則輿論理法則，以及『事實證據-即92年9
    月2日、9月23日執行命令』92執寅字第30041號之“公權力
    支付事實』故故意濫權違法裁判〔（犯刑法124（枉法裁判
    仲裁罪1～7年」）〕，故被告在1樓大廳與22樓電腦管制門
    外，均未涉『非法侵入住居罪與無故留滯他人（中鼎工程股
    份有限公司）建築物』與『受退去之要求』兩項，且『無主
    觀犯意與客觀故意』由證物一、二、三、正本與證物四，影
    本一92年11月11日親至郭惠櫻領取支票而離開，亦證明被告
    無罪。故高院三法官與地院法官（如附附件影本A4）之判決
    書，無法就『無故』提出有罪之判決之理由解釋，判決違背
    法令，亦無法證明：被告如何自以為是，如何自力違法救濟
    -『打110數10、20通自力救濟』完全違法經驗法則與論理法
    則與事實-『打110求助警方協助之刑法154（證據裁判主義
    ），不肯認定被告打110，求助之10、20通18：25：48～18
    ：48：32（甲○○0000000000、00000000 00通聯記錄）92
    、10、14、17：16；18～06：15、20；32打110之通聯記錄
    事實/完全無視被告有利證據），膽敢冒刑法124（枉法裁判
    罪）之違法自由心證與判決違背法令。按犯罪事實，應依證
    據認定之，無證據不得推定其犯罪事實：不能證明被告犯罪
    ，應諭知無罪之判決，刑訴154，301條第1項：（無罪判決
    ）分別定有明文。又事實之認定，應採『證據』，即應憑證
    據，如未能發現相當證據，或證據不足以證明，自不能以推
    測或擬制之方法，為判決（裁判）基礎（最高法院40年台上
    字第86號判例參照）。且認定犯罪時，所憑之證據，雖不只
    以直接證據為限，間接證據亦包括在內，然而，無論直接證
    據或間接證據，其為訴訟上之證明，需於通常一般人，均不
    致有所懷疑，而得確信其為真實之程度，如得據為有罪之認
    定，其證明，如未達到此一程度，而有合理之懷疑存在，而
    無從使事實審法院得有有罪之確信時，即由法院為諭知被告
    無罪之判決（詳見最高法院76年台上字第4986號判例參照）
    ，又刑訴155條第1項規定：「證據之證明力，由法院判斷」
    ，然此，並非謂法官對於事實之認定，得流於專斷，其對事
    實所為認定仍需經過合理之推理過程，此合理之推理過程除
    實定法所明文規定之證據請則外，法官仍須受二大原則：即
    「論理法則」及「經驗法則」之拘束，以「論理法則」與「
    經驗法則」為事實之判斷基礎。（最高法院53台上2067號判
    例）對此，亦揭示：「證據之證明力如何，雖屬於事實審法
    院之自由判斷之職權，而其所為判斷，仍應受「經驗法則」
    與「論理法則」之支配，亦即對該事實之存在，不存在與否
    ？於訴訟上之證明，可達於有高度之蓋然性為已足，當然，
    於刑事程序，認定犯罪事實存在之此種高度之蓋然性，必須
    『超越合理之懷疑』，使通常一般人均不致有所懷疑，而得
    其確信其真方可。如證據之本身，依照吾人日常生活經驗所
    得、定則觀察，尚非無疑竇時，則遽難採為判決之基礎。」
    （最高法院48年度台上字第475號判例參照）由「證物一、
    正本為證：中鼎大樓1樓為陳慧穎先生/小姐所有，非中鼎工
    程股份有限公司所有，為已知之事實與公知之事實，只有兩
    院六位法官，不願認知：『中鼎大樓非中鼎公司私有/擁有
    』為公眾周知之事實，無庸舉證。〔刑訴157（舉證責任之
    例外(一)）公知事實〕，由證物一、二、三正本，建物所有權
    一樓、七樓、八樓地下二樓至九樓均非中鼎公司所擁有，此
    新事實、新證據於今，於法院已顯著，且為高院三法官所已
    知矣，符合刑訴158（舉證責任之例外(二)-職務已知事實），
    故中鼎公司、余俊彥或律師林慶苗或任何人均無權令任何人
    離開此建築物一樓大廳，且更無權利/力令被告，不行使法
    院之執行命令，由證物四A4影本，亦足證明被告無罪與非「
    無故」留滯矣，詳見96年3月13日（禮二）刑事聲請在審狀
    (一)，94上易1435號宇股，今再以發見新證據一、二、三、四
    聲請再審，請裁定准予再審】等語。又96年4月4日補充檢察
    總長函狀則略以：【陳聰明總長認本案判決妨害自由之犯行
    顯然違背法令。天下牙醫看診至夜八、九點。中鼎大樓與中
    鼎工程公司不同。檢察事務官故意湮滅錄影帶證物，中鼎大
    樓與祥泰保全公司湮滅TAPE，林慶苗律師因為到法院作證，
    不具證據力。附保證金二萬元臨時收據、台北地檢繳納罰金
    通知單、臺灣臺北地方法院檢察署罰字00000000號96年度執
    字第1340號妨害自由收據、楊坤龍詢問筆錄、林慶苗偵詢筆
    錄、天下牙醫名片三張】等。
二、經查：
(一)、本院94年度上易字第1435號判決所認定之事實為：【甲○○
    於民國92年10月14日中午12時許，持臺灣臺北地方法院民事
    執行處92年9月2日、92年9月23日北院錦92執寅字第30041號
    執行命令，至臺北市大安區○○○路○段77號22樓，中鼎工
    程股份有限公司（下稱中鼎公司）辦公室外之接待區，要向
    上述執行命令之第三人即中鼎公司，收取其對債務人即中鼎
    公司員工黃基旺之債權新臺幣7萬元，及遲延利息、強制執
    行費用。經中鼎公司法務及會計人員一再告知甲○○，中鼎
    公司已對該執行命令聲明異議，正待法院處理，而拒絕支付
    。甲○○不滿意中鼎公司之處理方式，而逕自坐在接待區沙
    發椅上，久久不肯離開。迨至同日下午6時，中鼎公司下班
    管制時間已屆，中鼎公司管理部主任嚴蔭梧，及中鼎公司保
    全人員張萬福、陳政明上前再三請甲○○離開，詎甲○○已
    受退去中鼎公司所管領建築物之要求，其無正當理由，不肯
    離開，仍然留滯該處。中鼎公司人員迫於無奈，報警處理。
    甲○○於臺北市政府警察局大安分局安和路派出所警員陳建
    祥據報到場後，方由張萬福及陳政明等人陪同，搭乘電梯下
    樓，嗣警員陳建祥、黃政雄將甲○○帶回安和路派出所處理
    】，有本院判決在卷可查。
(二)、按「刑事訴訟法第420條第1項第6款所稱發見確實之新證據
    ，除須具有該證據可認為確實足以動搖原確定判決而對受判
    決人為有利之判決之「確實性」特性外，尚須具備該證據係
    在事實審法院於判決前即已存在，因未經發見，不及調查斟
    酌，或審判時未經注意，至其後始行發見之「新規性」特質
    ，二者均不可或缺，倘未兼備上開學理上所謂「確實性」與
    「新規性」之二種再審新證據之特性，即不能據為再審之原
    因（86年度台抗字第477號）」，且「刑事訴訟法第420條第
    1 項第6款所謂發見確實之新證據，係指該證據於事實審法
　　院判決前已經存在，為法院、當事人所不知，不及調查斟酌
  　，至其後始行發見，且就證據本身形式上觀察，固不以絕對
　　不須經過調查程序為條件，但必須顯然可認為足以動搖原有
  　罪確定判決，而為受判決人無罪、免訴、免刑或輕於原判決
    所認罪名之判決者為限。故受理聲請再審之最後事實審法院
    ，應就聲請再審理由之所謂「新證據」，是否具備事實審判
    決前已經存在，為法院、當事人所不知，事後方行發見之「
    嶄新性」，及顯然可認足以動搖原有罪確定判決，應為無罪
    、免訴、免刑或輕於原判決罪名之「顯然性」二要件，加以
    審查，為判斷應否准予開始再審之準據（93年度台抗字第98
    號）」，「再審制度旨在調和法安定性與真實發現之衝突，
    求取兩者之平衡，始能獲致真實之安定性。刑事訴訟法第
    422條第2款所稱「發見確實之新證據」，固指具有嶄新性（
    新規性）及顯著性（確實性）之證據，亦即指最後事實審法
    院判決當時已經存在或審判當時不及調查審酌之證據，至其
    後始發見者；且就該證據連同原確定判決中認定事實存在之
    積極證據與相反之消極證據全體予以觀察，經自由證明程序
    ，顯然可認為足以動搖原確定判決之事實基礎而改為更不利
    之判決者而言（90年度台抗字第168號）」，本件聲請人所
    提出之新證據共有四項，分別為：(一)、證據一：台北市建物
　　登記第二類謄本（建號全部）臺北市○○區○○段五小段
  　00000-000建號（所有權人陳慧穎）。(二)、證據二：台北市
　　建物登記第二類謄本（建號全部）臺北市○○區○○段五小
  　段00000-000建號（所有權人李心綸）。(三)、證據：台北市
    建物登記第二類謄本（建號全部）臺北市○○區○○段五小
　　段00000-000建號（所有權人文彬股份有限公司）。(四)、證
  　據四：中鼎工程股份有限公司92年11月11日92鼎專法字第11
    1102號函，與同函所檢送新台幣77811元支票影本。前述四
    項證據，於事實審法院判決前即已存在，並非未經發見，或
    不及調查斟酌，或審判時未經注意至其後始行發見，是並不
    具備「新規性」特質，而非「新證據」。
(三)、本院94年度上易字第1435號判決所認定之前述事實為被告所
    為，係犯修正前刑法第306條第2項之留滯建築物罪。而聲請
    人所提出之前述四項證據，其中第一項至第三項為台北市建
    物登記第二類謄本，第四項為中鼎工程股份有限公司函與支
    票影本，均與前述本院94年度上易字第1435號判決所認定之
    事實無關聯性，亦即並非新證據，縱聲請人以此主張建物所
    有權之歸屬，仍與聲請人前述留滯建築物之行為無涉，復不
    足以動搖原確定判決，而使受判決人有利之判決，而不具備
    「確實性」。況本院94年度上易字第1435號刑事判決已經詳
    細記載：【一、上訴人即被告甲○○受退去中鼎公司所管領
　　建築物之要求，並無正當理由，而仍留滯之事實，(一)有被告
  　停留在臺北市大安區○○○路○段77號中鼎公司大樓之照片
    ，及大樓監視錄影帶翻拍照片，附卷足稽（見偵查卷第26頁
    至第32頁、第86、87頁）。上開照片顯示，被告在中鼎公司
    大樓22樓期間，有中鼎公司或保全人員上前與被告交談；被
    告於當日下午6時43分許，仍停留在中鼎公司大樓。現場錄
    影帶翻拍照片顯示，於同日下午6時30分左右，許多中鼎公
    司員工下班離開，而被告仍停留在中鼎公司大樓。(二)證人張
    萬福於原審具結證述：我是祥泰保全公司的人員，祥泰保全
    公司承包中鼎公司大樓保全工作。92年10月14日那天，我在
    中鼎公司輪值保全，從上午7點到下午7點。當天下午6點多
    ，奉組長陳政明指示，到22樓高級主管辦公室，有看到被告
    。當時已是下班時間，且22樓屬於管制樓層，我基於安全，
    請被告下樓。當時還有嚴蔭梧主任在場，現場的人都要求被
    告離開，講了很多次，被告當時還是賴著不走，大約賴1、
    20分鐘。我跟陳政明組長扶著被告到一樓，就有警察來處理
    等語（見原審卷一第231頁至第246頁）。(三)證人陳政明於原
    審具結證述：我是祥泰保全公司保全組長，負責中鼎公司大
    樓保全工作。92年10月14日中午12時許，被告就已經在中鼎
    公司大樓22樓所設置沙發椅，基於保全職責，我在那邊陪著
    被告。被告一直不離開，我與張萬福、嚴蔭梧一直請他離開
    ，講了很多遍，他也不離開。到下午6時，員工下班，已經
    到下班管制期間，才打電話報警處理。後來我與張萬福在被
    告兩旁護著被告，從22樓搭乘電梯下樓。到1樓之後，交給
    警察處理等語（見原審卷一第247頁至第263頁）。(四)證人嚴
    蔭梧於原審具結證述：我是中鼎公司管理部組長，也兼大樓
    管理委員會主任委員。92年10月14日中午12時左右，22樓的
    崔小姐打電話請我到22樓，我表明身分後，問被告有什麼事
    情，他沒講，我問他很多問題，他都沒說，我就一直在22樓
    接待處沙發旁陪著被告。被告有拿出文件，說要執行中鼎公
    司人員黃基旺一筆金錢，我有請中鼎公司法務室、會計部人
    員，跟被告解釋。22樓是總管理部高級主管辦公室，有門禁
    管制。我從下午1、2時，就請被告離開，到了下午6時，被
    告還是沒走，直到下班關門。基於主管及辦公室安全，下班
    之後要淨空，我一直拜託，請被告離開，他就是不走。最後
    保全人員扶著被告進電梯，我陪同一起搭乘電梯下樓。到1
    樓，就交給管區派出所2位警員處理。事後我請示過中鼎公
    司董事長，決定要對被告提出告訴等語（見原審卷一第264
    頁至第275頁）。(五)證人即現場處理警員陳建祥於原審具結
    證述：92年10月14日下午5時許，中鼎公司保全就是祥泰保
    全公司老闆鄭美雲打電話報案，說中鼎公司大樓有人都不肯
    離開，已經要關門。我到場後，先去辦公室，看到保全人員
    在勸被告離開，被告有拿強制執行命令給我看，我就跟他解
    釋，說執行命令意思，只是讓你知道有這個強制執行，不是
    說可以自己來執行。被告堅持要見中鼎公司老闆，我跟被告
    說會客程序，是先到17樓登記，才能去22樓辦公室，被告也
    是不離開。大概到下午6時，我跟被告說中鼎公司要關（大
    ）門，被告還是不離開，2位保全人員，請被告下去。由2位
    保全人員、鄭美雲及被告乘坐一部電梯先下樓，我自己搭乘
    電梯下樓。我到1樓的時候，警員黃政雄就來支援，黃政雄
    有說中鼎公司要對被告提出告訴等語（原審卷二第7頁至第
    21頁）。(六)證人即現場處理警員黃政雄於原審具結證述：警
    員陳建祥先到現場處理，後來請求支援，我到達現場，剛好
    2位保全人員從電梯與被告下樓，被告說拿執行命令來中鼎
    公司執行，我請被告到旁邊去坐，但被告開始大吵大鬧。中
    鼎公司委任林慶苗律師，對被告提出告訴，我拿出錄音機要
    錄音，就問被告說來這邊有什麼目的，為什麼要你出去而不
    出去等，被告不回答，在1樓跑來跑去等語（見原審卷二第
    22頁至第36頁）。(七)被告於檢察官訊問時供述：我直接上到
    22樓，拿法院的執行命令，要去扣押債務人黃基旺在第三人
    中鼎公司的薪資，我一直在22樓沙發椅上坐著。後來是2位
    保全人員及1位女子，將我拉到1樓等語。(八)上述5名證人經
    由檢察官、辯護人、被告交互詰問，證詞互核相符合，應可
    採信。由上述照片、監視錄影翻拍照片，及證人之證詞、被
    告之供述，足認被告於中午時分，即前往中鼎公司22樓，手
    持法院所發執行命令，要求執行命令第三人中鼎公司支付金
    錢，為中鼎公司人員拒絕，竟不肯離開。迨至下午6時下班
    時間，於中鼎公司人員明確要求離開，仍不肯離去，仍留滯
    一段相當時間，始由保全人員護送下樓，交由警員處理。(九)
    被告雖持有法院對第三人即中鼎公司所發執行命令，惟中鼎
    公司尚得於法定期限內聲明異議，而事實上，中鼎公司已於
    92年10月3日具狀聲明異議，迄92年10月29日，始經法院駁
    回異議（見臺灣臺北地方法院92年度執字第30041號執行案
    件影印卷第17頁背面、第18頁），足證中鼎公司於92年10月
    14日尚無支付被告金錢之義務。何況，縱然中鼎公司於斯時
    未聲明異議，而拒絕支付時，被告仍不得自行強制中鼎公司
    支付，而必須依法聲請法院對中鼎公司強制執行（強制執行
    法第119條第1項、第2項參照）。中鼎公司既然不必立即支
    付被告金錢，被告於中鼎公司人員要求退去時，仍然留滯，
    即無正當理由。二、被告承認於上揭時間，前往中鼎公司
　　22樓，惟否認犯刑法第306條第2項之留滯建築物罪，辯稱：
  　我是拿法院所發執行命令，到中鼎公司，請求第三人中鼎公
    司支付債務人黃基旺對中鼎公司之薪資債權，我只在22樓之
    公共區域停留，等候中鼎公司處理，但中鼎公司就是不處理
    。我依法在大樓公共區域，等候中鼎公司支付金錢，何罪之
    有等語】，係認定被告前往中鼎公司22樓，且依據照片顯示
    ，被告在中鼎公司大樓22樓期間，有中鼎公司或保全人員上
    前與被告交談，被告於當日下午6時43分許，仍停留在中鼎
    公司大樓等情。則聲請人提出證據一、二、三說明1樓、7樓
    、8樓地下2樓至9樓均非中鼎公司所有等，顯然與犯罪事實
    無認何關聯性，亦即所提出之證據，並不具備足以動搖原確
    定判決，而使受判決人有利之判決之「確實性」。至於聲請
    人於96年4月4日補充檢察總長函狀則略以：【陳聰明總長認
    本案判決妨害自由之犯行顯然違背法令。天下牙醫看診至夜
    八、九點。中鼎大樓與中鼎工程公司不同。檢察事務官故意
    湮滅錄影帶證物，中鼎大樓與祥泰保全公司湮滅TAPE，林慶
    苗律師因為到法院作證，不具證據力。附保證金二萬元臨時
    收據、台北地檢繳納罰金通知單、臺灣臺北地方法院檢察署
    罰字00000000號96年度執字第1340號妨害自由收據、楊坤龍
    詢問筆錄、林慶苗楨詢筆錄、天下牙醫名片三張】等，並未
    檢具所稱之陳聰明總長函，且所陳「天下牙醫看診至夜八、
    九點。中鼎大樓與中鼎工程公司不同。檢察事務官故意湮滅
    錄影帶證物，中鼎大樓與祥泰保全公司湮滅TAPE，林慶苗律
    師因為到法院作證，不具證據力」等情，均屬於對於犯罪事
    實之答辯，而非聲請再審之法定事由，又所提出之「保證金
    二萬元臨時收據」，係審理前已經存在，至於「台北地檢繳
    納罰金通知單、臺灣臺北地方法院檢察署罰字00000000號96
    年度執字第1340號妨害自由收據」，則屬於本件判決確定之
    執行資料，而「楊坤龍詢問筆錄、林慶苗偵詢筆錄、天下牙
    醫名片三張」等，顯然均與犯罪事實無任何關聯性，並不具
    備足以動搖原確定判決，而使受判決人受有利之判決之「確
    實性」。
三、查有罪之判決確定後，為受判決人之利益聲請再審，必其聲
    請之理由合於刑事訴訟法第420條第1項所定情形之一或第42
    1條有足生影響於判決之重要證據漏未審酌者，始准許之。
    本件聲請人所舉聲請再審之理由，核與上引法條所定無一相
    符，應認為無再審理由，應予駁回。
四、據上論斷，應依刑事訴訟法第434條第1項，裁定如主文。
中　　華　　民　　國　　96　　年　　4　　月　 　10　　日
　　　　　　　　　刑事第十二庭  審判長法　官  蔡永昌
　　　　　　　　　　　　　　　　　　  法　官  陳榮和
　　　　　　　　　　　　　　　　　　  法　官  施俊堯
以上正本證明與原本無異。
不得抗告。
                                      書記官  孫佩琳
中　　華　　民　　國　　96　　年　　4　　月　 　10　　日
